臺灣士林地方法院民事判決　　　　　　　95年度訴字第1233號
原　　　告　甲○○
訴訟代理人　關維忠律師
被　　　告　劉沛糴原名：劉宜.
訴訟代理人　蔣瑞琴律師
上列當事人間清償借款事件，本院於民國96年4 月25日言詞辯論
終結，判決如下：
    主  文
被告應給付原告新台幣貳佰零壹萬陸仟元，及自民國九十五年九
月二十九日起至清償日止，按年息百分之五計算之利息。
訴訟費用由被告負擔。
本判決於原告以新台幣陸拾柒萬元為被告供擔保後，得假執行；
但被告如以新台幣貳佰零壹萬陸仟元為原告供擔保，或將上開金
額提存後，得免為假執行。
    事實及理由
一、原告起訴主張：兩造原為朋友關係，民國80年10月間，被告
    以家中需錢急用為由，陸續多次向原告商借款項。原告自80
    年10月16日起，至81年12月31日止，陸續匯款21次至被告設
    於上海商業銀行民生分行帳戶，合計共新台幣（下同）190
    萬6,000 元。其間原告並另以標會方式借貸11萬元予被告。
    嗣原告多次催請還款，被告均相應不理，並有一段極長時間
    聲稱出國而音訊全無，令原告無從催討。迄至95年5 月間，
    原告輾轉得知被告工作場所，始於95年6 月1 日下午5 時許
    ，以電話再向被告催討，然兩造就還款方式仍未達成合意。
    為此本於兩造間消費借貸法律關係，訴請被告給付201 萬6,
    000 元，及自支付命令送達被告屆滿1 個月之翌日即96年9
    月29日起，至清償日止，按年息5%計算之利息。並聲明：求
    為判決如主文所示，並願供擔保請准宣告假執行。
二、被告則以：兩造於78年間經由他人介紹認識，因原告係年長
    被告8 歲之醫生，喜以餽贈禮物方式表達愛意，被告則因當
    時年輕且受同事影響，生活方式較為奢華，交往後期每向原
    告表示喜歡某件名牌精品，原告聽聞後即供應金錢以供被告
    購買。另原告亦每月給予被告生活費、過年紅包，此為原告
    匯款被告之原因。兩造交往4 年後，因被告始終無法獲得原
    告家人認同，被告為慧劍斬情絲，藉由83年間國外受訓機會
    與原告分手，之後返國兩造亦不再聯絡，兩人亦各自婚嫁，
    詎於15年後，竟收到原告電話，希望被告返還先前贈與之金
    錢，被告一時心軟，同意盡力幫忙，詎事後竟收到返還金錢
    請求之本案，實感錯愕等語資為抗辯。並聲明：(一)原告之訴
    駁回。(二)如受不利之判決，願供擔保請准宣告免為假執行。
三、兩造不爭執之事實（本院卷第117 、118 、132 頁言詞辯論
    筆錄）
  (一)原告自80年10月16日起至81年12月31日止，陸續匯款至被告
    上海商業銀行民生分行帳戶，合計金額190 萬元6,000 元。
  (二)原告另曾以標會所得交付11萬元予被告。
  (三)原告曾於95年6 月1 日致電被告要求被告還款，兩造並有如
    原證3譯文（本院卷第86、87頁）所示對話內容。
四、本件經本院依民事訴訟法第271 條之1 準用同法第270 條之
    1 第1 項第3 款規定，整理並協議簡化爭點如下（本院卷第
    118頁言詞辯論筆錄）：
    原告所為給付201 萬6,000 元是基於「消費借貸」或「贈與
    」之法律關係？
五、原告主張自80年10月16日起，至81年12月31日止合計貸與被
    告201 萬6,000 元，業據提出與所述相符之匯款紀錄、電話
    錄音，且為被告所不爭執，自堪信為真實。至被告雖以前揭
    金錢交付係原告所為贈與，惟查：
  (一)男女朋友交往期間，金錢之交付係出於借貸或贈與而為，於
    經驗法則上本均存有相當之蓋然性，其間之差異，當繫於當
    事者間於授、受金錢時所合致之意思表示內容。至當事者間
    事後於訴訟中就合致之法律關係為相異之陳述時，僅得依行
    為時兩造之經濟狀況、交往程度、金錢給付數額、方式及事
    後之處理方式等以為判斷。又基於當今男女平等之社會觀念
    ，親如夫妻者法律尚且明定財產制以明權利義務關係，則男
    女朋友交往期間之金錢周轉，不宜解為係一方為維繫交往關
    係而支付之對價，更不得將男方所有金錢交付行為均當然解
    為係男方對女方所為贈與。
  (二)原告原係任職陸軍步兵319 師上尉醫官軍職，78年11月21日
    始離職，並於次日自金門出境，有原告所提，蓋有金門尚義
    機場軍機出境查訖章之原告離到職證明單在卷可稽（本院卷
    第130 頁）。是迄至80年10月16日原告給付20萬元予被告之
    時，退伍未及2 年，縱係擔任醫生，亦難認其時已有雄厚經
    濟基礎。參以其間原告尚曾以標會方式取得11萬元交付被告
    ，足見原告仍係以傳統方式理財，獲取為數非豐之合會利息
    ，並需以標會所得給付被告，自難與出手闊綽、一擲千金之
    富豪相提並論。而以該等經濟情況，於1 年餘之期間令其贈
    與高達201 萬6,000 元之款項，甚或標取會款供被告購買非
    日常生活所需之名牌精品，與常情尚屬有違。
  (三)次查，除原告標會所得11萬元外，原告歷次給付被告方式，
    均係以匯款方式為之，苟若兩造係交往密切之男女朋友，見
    面次數當屬頻繁，提款機領款於當時已稱便利，何以原告並
    非於兩造見面時提款、交付款項，甚或兩造偕同購買精品名
    牌，而係由被告向原告報告精品價格，再由被告匯款之方式
    交付，疏離若不識之人？是原告所以匯款交付金錢，並將匯
    款單據保存近15年，顯係出於借款證據保全之目的，原告上
    開借款主張， 應有相當之可信度。
  (四)再查，原告所提兩造錄音對話中，原告多次提及前開款項係
    「借」款，被告均未表示異見，且一再承諾每月「還」款。
    又果原告匯款緣由確如被告所述，則原告前開催討過程，被
    告對於前開款項應係原告贈與購買精品名牌之事，竟未置隻
    字片語爭執，亦與經驗法則相違。又對話中雖有「如果你有
    困難，我願意幫你啊」「大家都是朋友一場，我也願意幫你
    ，我也知道你很苦」等語，然則被告於電話中自陳：「我現
    在哪找錢，我現在都負債累累」「我現在也苦哈哈的，我也
    沒錢啊！」（本院卷第135 頁被告答辯狀內容）、「那我現
    在還有一些錢要付」，若非兩造間確有借款，何以經濟狀況
    困窘之被告，尚需幫忙各已婚嫁、多年未聯絡之前男友？又
    何以係在原告咄咄逼人之催討情境下「幫」原告？再對話中
    被告雖另有「我用你的錢，那也是理所當然，我是你女朋友
    ，我不用你錢，我用誰的錢？難道用別的男人的錢嗎？」「
    當時你是我男朋友，我當然跟你借，當然跟你拿啊！不然我
    幹嘛跟你拿錢」等語（本院卷第134 、135 頁），然查「用
    錢」、「拿錢」或「借錢」均僅在說明原告曾於交往期間提
    供金錢與被告之事實，原告於提供金錢與被告時，依前所述
    ，係出於借貸之意思，而被告基於對金錢之需求，為取得款
    項而同意前開交付係「借」款，亦符常情。是縱被告主觀或
    認知兩造日後結婚即無庸返還，或縱係分手原告未必催討而
    為借貸，均難解免其消費借貸之還款義務。
  (五)綜上，原告所為給付201 萬6,000 元是基於「消費借貸」法
    律關係應堪認定。
六、按借用人應於約定期限內，返還與借用物種類、品質、數量
    相同之物，未定返還期限者，借用人得隨時返還，貸與人亦
    得定1 個月以上之相當期限，催告返還，民法第478 條定有
    明文。又所謂貸與人得定1 個月以上之相當期限催告返還，
    非謂貸與人之催告必須定有期限，祇須貸與人有催告之事實
    ，而催告後已逾1 個月以上相當期限者，即認借用人有返還
    借用物之義務，亦最高法院73年台抗字第413 號判例所明揭
    。本件兩造間系爭消費借貸法律關係，未有清償期之約定，
    故應認定未定返還期限之借貸。原告於起訴前之95年6 月1
    日即以電話催告被告返還，並於95年6 月7 日向本院聲請對
    被告發支付命令，支付命令於95年8 月28日送達被告工作處
    所，有送達回證在卷可稽。前開起訴狀繕本之送達兼有實體
    法上催告之效力（民法第229 條第2 項後段），此一催告迄
    本件96年4 月25日言詞辯論終結日止，為時已逾1 個月，應
    認原告請求與前揭民法第478 條規定相符。
七、再按「給付無確定期限者，債務人於債權人得請求給付時，
    經其催告而未為給付，自受催告時起，負遲延責任。其經債
    權人起訴而送達訴狀，或依督促程序送達支付命令，或為其
    他相類之行為者，與催告有同一之效力。」「前項催告定有
    期限者，債務人自期限屆滿時起負遲延責任。」「遲延之債
    務，以支付金錢為標的者，債權人得請求依法定利率計算之
    遲延利息」「應付利息之債務，其利率未經約定，亦無法律
    可據者，週年利率為百分之五。」民法第229 條第2 項、第
    3 項、第233 條第1 項前段、第203 條分別定有明文。本件
    兩造間係成立未定清償期限之消費借貸法律關係，依民法第
    478 條規定，應定1 個月以上催告期限，已如前述，是本件
    被告之遲延給付責任，應自1 個月催告期限屆滿時起算。從
    而，原告本於兩造間消費借貸法律關係，訴請被告給付201
    萬6,000 元，及自支付命令送達被告屆滿1 個月後之翌日即
    95年9 月29日起至清償日止，按年息5%計算之利息，為有理
    由，應予准許。
八、兩造陳明願供擔保請為宣告假執行或免為假執行，經核均與
    規定相符，爰分別酌定相當之擔保金額予以宣告。
九、本件事證已臻明確，其餘兩造主張、陳述暨所提之證據，經
    審酌均與本院前揭判斷不生影響，爰不一一詳予論述，附此
    敘明。
十、據上論結，原告之訴為有理由，依民事訴訟法第385 條第1
    項前段、第78條、第85條第2 項、第390 條第2 項判決如主
    文。
中　　華　　民　　國　　96　　年　　5 　　月　　9 　　日
                  民事第二庭  法  官  王本源
以上正本證明與原本無異。
如對本判決上訴須於判決送達後20日內向本院提出上訴狀。
中　　華　　民　　國　　96　　年　　5 　　月　　18　　日
                              書記官  陳淑女
